# 求助陈老师一个问题

提问人：p258374209 时间：2017-03-21 09:27:50
请问陈老师：上市公司执行企业会计准则监管问题解答（ 2011 年第 1 期，总第 5 期） 中国证监会会计部 2011 年 1 月 4 日 问题 1 ：上市公司持有的以权益法核算的长期股权投资，因减少投资、被投资单位增发股份等原因引起上市公司在被投资单位持股比例下降的，但对被投资单位仍具有重大影响的情况下，应如何进行会计处理？ 解答：对于原以权益法核算的长期股权投资，如果持股比例下降后对被投资单位仍具有重大影响，剩余投资仍应按照权益法核算。其中，出售部分股权导致持股比例下降的，实际取得价款与按出售股权比例计算应结转长期股权投资账面价值之间的差额计入当期损益；由于被投资单位增发股份、投资方未同比例增资导致持股比例下降的，持股比例下降部分视同长期股权投资处置，按新的持股比例确认归属于本公司的被投资单位增发股份导致的净资产增加份额，与应结转持股比例下降部分的长期股权投资账面价值之间的差额计入当期损益。 例如：A公司为上市公司， 2009 年 1 月 1 日，A公司以1100 万现金取得B公司股份 400 万股，占B公司总股份的25%，并对B公司形成重大影响。 2009 年 1 月 1 日，B公司可辨认净资产公允价值为 4000 万元。 2010 年 7 月 1 日，B公司向C公司定向增发新股 400 万股，C公司以 2000 万元现金认购。增发股份后，A公司对B公司仍具有重大影响。 2009 年 1 月 1 日到 2010 年 6 月 30 日期间，以 2009 年 1 月 1 日B公司可辨认净资产公允价值为基础计算，B公司累计实现净利润 800 万元。除所实现利润外，在此期间，B公司所有者权益无其他变动。 分析： 2009 年 1 月 1 日，A公司取得B公司的长期股权投资，采用权益法核算，占B公司可辨认净资产公允价值的份额为 4000 25%=1000 万元，确认长期股权投资成本为 1100 万元，包括商誉 100 万元。 2009 年 1 月至 2010 年 6 月， A 公司累计确认投资收益 800 25%=200万元，同时增加长期股权投资账面价值 200 万元。
2010 年 6 月 30 日，A公司对B公司长期股权投资账面价值1100+200=1300万元。 B公司向C公司定向发行股份后，A公司在B公司所持股份比例变为：400/（1600+400）=20%。B公司因定向发行股份所有者权益增加 2000 万元，归属于A公司的份额为 2000 20%=400万元。 A 公司对 B 公司持股比例减少 25%-20%=5% ，相当于处置 5%/25%=20% 的长期股权投资，视同处置长期股权投资的账面价值为 1300 20%=260万元。 长期股权投资账面价值调增400-260=140万元（其中"长期股权投资--成本"调减 1100 20%=220 万元， " 长期股权投资 -- 损益调整 " 调增 400-200 20%=360万元），同时确认 140 万元投资收益。
这个证监会的文件现在是不是已经不再适用了？

回答人：chenyiwei
是的，自 2014 年起，被《企业会计准则第 2 号——长期股权投资（ 2014 年修订）》第十一条中的相应规定取代，并要求追溯调整。

提问人：p258374209 时间：2017-03-21 19:43:19
缺席定向增发投资盈利 　　例 1 ：A公司于 2010 年 1 月取得B公司30%的股权，支付价款 6000 万元取得B公司股份 900 万股，并对B公司形成重大影响。取得投资时被投资单位净资产账面价值为 15000 万元(假定被投资单位各项可辨认资产、负债的公允价值与其胀面价值相同)。 2011 年 7 月 1 日，A公司缺席定向增发，B公司仅向C公司定向增发新股 800 万股，C公司以 8000 万元现金认购。 　　解析：
1 、取得股权时 A公司在取得B公司的股权后，能够对B公司施加重大影响，对该投资采用权益法核算。取得投资时，A企业应进行以下账务处理： 　　借：长期股权投资——投资成本 6000 　　贷：银行存款 6000 　　长期股权投资的初始投资成本 6000 万元大于取得投资时应享有被投资单位可辨认净资产公允价值的份额 4500 万元(15000×30%)，该差额 1500 万元作为商誉不调整长期股权投资的账面价值。 　　2 、确认投资收益 　　2010 年 1 月 1 日到 2011 年 6 月 30 日期间，以 2010 年 1 月 1 日B公司可辨认净资产公允价值为基础计算，B公司累计实现净利润 1600 万元。除所实现利润外，在此期间，B公司所有者权益无其他变动。
A公司应享有份额 480 万元（1600×30%）确认投资收益的账务处理为： 　　借：长期股权投资——损益调整 480 贷：投资收益 480 　　2011 年 6 月 30 日，A公司对B公司长期股权投资账面价值=6000 480=6480（万元）。 　　3 、增发股份后增发股份后，A公司在B公司所持股份比例变为：900÷（3000 800）=24%。A公司对B公司仍具有重大影响，对该投资采用权益法核算。 B公司因定向发行股份，所有者权益增加 8000 万元，则归属于A公司的份额=8000×24%=1920（万元）。 A公司对B公司持股比例减少了6%（30%-24%），相当于处置20%（6%/30%）的长期股权投资，视同处置长期股权投资的账面价值为 1296万元（6480×20%）。 　　则长期股权投资账面价值调增了 624 万元（1920-1296）。 　　其中“长期股权投资——成本”调减 1200万元（6000×20%），“长期股权投资——损益调整”调增 1824 万元（1920-480×20%），同时确认 624 万元投资收益。 　　账务处理： 　　借：长期股权投资——损益调整 1824 　　贷：长期股权投资——投资成本 1200 　　投资收益 624 　　即缺席定向增发确认投资收益为 624 万元 老师那这个文件中的这个例题也不再适用了吗？就是本年其他股东增资，我们公司没增资，股份被稀释了，那么稀释那部分股权是不是不用再当做股权被处置，冲减对应长期股权投资的明细科目账面价值然后确认投资收益，而是按照新的准备根据被投资单位增加的所有者权益份额确认资本公积？

回答人：chenyiwei
如果股权比例被稀释但仍保持重大影响，则不再能确认视同处置的投资收益。这个例子已经过时。